【裁判字號】    98,事聲,43
【裁判日期】    980805
【裁判案由】    聲明異議
【裁判全文】
臺灣嘉義地方法院民事裁定              98年度事聲字第43號
異  議  人
即  債務人  丙○○○
相  對  人
即  債權人  馬來西亞商富析資產管理股份有限公司台灣分公司
法定代理人  丁○○
代  理  人  甲○○
            戊○○
上列當事人間清償債務強制執行事件，異議人對於中華民國98年
6月19日本院民事執行處司法事務官所為97年度執字第7271號裁
定提出異議，本院裁定如下：
    主  文
異議駁回。
聲明異議費用由異議人負擔。
    理  由
一、按強制執行事件，由法官或司法事務官命書記官督同執達員
    辦理之。本法所規定由法官辦理之事項，除拘提、管收外，
    均得由司法事務官辦理之。強制執行法第3 條及法院組織法
    第17條之2 第1 項第2 款分別定有明文。又當事人或利害關
    係人，對於執行法院強制執行之命令，或對於執行法官、書
    記官、執達員實施強制執行之方法，強制執行時應遵守之程
    序，或其他侵害利益之情事，得於強制執行程序終結前，為
    聲請或聲明異議；前項聲請或聲明異議，由執行法院裁定之
    。亦為強制執行法第12條第1 項、第2 項所明定。則依上開
    條文規定，司法事務官於強制執行程序中就當事人或利害關
    係人依第12條所為之聲請或聲明異議，自得立於執行法院之
    地位先為准駁之裁定（處分）。次按司法事務官處理事件所
    為之處分，與法院所為者有同一之效力。當事人對於司法事
    務官處理事件所為之終局處分，得於處分送達後10日之不變
    期間內，以書狀向司法事務官提出異議。司法事務官認前項
    異議有理由時，應另為適當之處分；認異議為無理由者，應
    送請法院裁定之。法院認第一項之異議為有理由時，應為適
    當之裁定；認異議為無理由者，應以裁定駁回之。民事訴訟
    法第240 條之3 及第240 條之4 亦分別定有明文。本件異議
    人係對本院民事執行處司法事務官所為之執行處分聲明異議
    ，司法事務官認其異議無理由而送請本院為裁定，經核與上
    開條文規定要件及意旨相符，尚無處理程序或權限上之瑕疪
    ，異議人表示其98年6月12日聲請抗告應轉呈台灣高等法院
    台南分院審理，顯有誤會，先予說明。
二、本件相對人即債權人馬來西亞商富析資產管理股份有限公司
    台灣分公司以本院87年度執字第2603號、87年度執字第4319
    號債權憑證為執行名義，請求將債務人陳新埤、丙○○○所
    有之不動產予以拍賣，復因異議人即債務人丙○○○主張該
    執行事件所查封之坐落於嘉義縣民雄鄉○○○段269之4地號
    土地（以下稱「269之4地號土地」）上三層樓建物（現編為
    769建號，以下稱「系爭769建號建物」）為第三人簡坤田所
    有，拍賣公告上關於建物、土地之狀況、使用限制等標示不
    明確，及269之4地號土地上設施及植物為第三人王翔建設有
    限公司（以下稱「王翔建設公司」）所有，不宜併付拍賣而
    具狀聲明異議。本院民事執行處審核後，認系爭769建號建
    物係屬債務人丙○○○興建而原始取得所有權無誤，其餘異
    議事項亦無理由，而駁回異議人之異議等情，業經本院依職
    權調取本院97年度執字第7271號強制執行案卷查明屬實。
三、本件異議意旨略以：本院97年度執字第7271號民事裁定既認
    異議人所指嘉義縣民雄鄉松子腳33-1號門牌（以下稱「松子
    腳33-1號」）房屋，經會同戶政事務所人員履勘現場後，確
    認原始申請之門牌位於269之6地號土地，則申請稅籍登記之
    稅籍號碼Ｚ00000000000號（異議人誤載為「單照編號」0000
    0000號）房屋，門牌號碼亦為松子腳33-1號，並非本院囑託
    嘉義縣大林地政事務所測量位於269之4地號土地上之三層樓
    建物（即系爭769建號建物）。因此系爭769建號建物應係一
    無門牌亦無稅籍之房屋，原始起造人並非債務人。上開269
    之4地號土地於83年6月1日起至103年6月1日止全部出租予王
    翔建設有限公司（以下稱「王翔建設公司」）規劃使用，鄰
    近土地之社區房屋、大樓均為該公司出資興建，269之4地號
    土地上之系爭769建號違章建築亦為王翔建設公司出資建造
    ，非異議人即債務人丙○○○所有，請求撤銷系爭769建號
    建物之執行程序，原裁定駁回伊之聲請，顯有違誤，爰請求
    廢棄，並另為適當處分等語。
四、按「第三人就執行標的物有足以排除強制執行之權利者，得
    於強制執行程序終結前，向執行法院對債權人提起異議之訴
    。」，強制執行法第15條定有明文。此與同法第12條當事人
    或利害關係人，對於執行法院強制執行之命令，或對於執行
    法官、書記官、執達員實施強制執行之方法，強制執行時應
    遵守之程序，或其他侵害利益之情事，得於強制執行程序終
    結前，為聲請或聲明異議之情形有別。次按「強制執行法第
    17條所謂於強制執行開始後，始發見債權人查報之財產確非
    債務人所有者，應由執行法院撤銷其執行處分，係指查報之
    財產確非債務人所有者而言。若該財產是否債務人所有尚待
    審認方能確定，執行法院既無逕行審判之權限，尤非聲明同
    法第12條所定之異議所能救濟，自應依同法第16條之規定，
    指示主張有排除強制執行權利之第三人，提起執行異議之訴
    ，以資解決。」；再按「房屋稅納稅義務人，並非必為房屋
    所有人，繳納房屋稅之收據，亦非即為房屋所有權之證明（
    本院40年台上字第126號判例參照），本件上訴人提出之房
    屋稅收據上關於系爭房屋之納稅義務人之記載，雖變更為上
    訴人名義，仍不足據以證明上訴人即為系爭房屋之所有人。
    」（最高法院49年台抗字第72號、70年台上字第3760號判例
    意旨參照）。
五、經查：
(一)、異議人所有之269之4地號土地上，坐落未辦保存登記之三層
    樓建物，經本院囑託嘉義縣大林地政事務所測量，並暫編為
    769建號，系爭建物無門牌、無使用執照乙節，有該所98 年
    2月18日嘉林地測字第0970006652號函附建物測量成果圖在
    卷可參，且經本院執行處到場勘測屬實。
(二)、又異議人為擔保債務，於85年6月27日以其所有之系爭269
    之4地號土地為本件執行程序之併案債權人楊雅辰（原名楊
    麗敏）、洪源益、徐彰臨、陳坤鐘等4人設定新台幣（下同
    ）900萬元之抵押權，並出具切結書，載明：「…立切結書
    人丙○○○今以【所有】座落嘉義縣民雄鄉○○○段269之4
    號土地，面積27公畝50平方公尺暨地上建物RC造參樓房，面
    積約80坪提供本人抵押權設定新台幣900萬元整，立切結書
    人特向楊麗敏等4人本人聲明上開不動產全部為自用，並無
    出租、典押…」等情事，有土地登記簿謄本、併案債權人楊
    雅辰等人提出之97年12月3日陳報暨聲請狀後附切結書在卷
    可參。若系爭769建號建物非屬異議人所有，何以異議人於
    設定269之4地號土地抵押權時會出具前開切結書與併案債權
    人楊雅辰等人？
(三)、異議人及其代理人陳明玉多次於本院執行程序中表示：坐落
    269之4地號土地上之三層樓建物（即系爭769建號建物）為
    聲明異議人所興建，於87年間出售予第三人即房屋稅納稅義
    務人簡坤田（後又改稱於86年間因清償債務關係將稅籍移轉
    登記予簡坤田）等情，此有異議人97年6月30日陳明狀、本
    院97年12月3日執行筆錄、98年1月13日民事異議狀、98年2
    月9日民事陳報狀等，在卷足憑。是系爭769建號建物為異議
    人所興建，並原始取得所有權乙節，應堪認定。
(四)、又嘉義縣稅捐稽徵處民雄分處98年2月17日嘉縣稅分房字
    0986401290號函載明：嘉義縣民雄鄉松山村松子腳33-1號（
    稅籍號碼Ｚ00000000000號）房屋，係於84年2月16日由丙○
    ○○申報設立房屋稅籍，嗣後於86年6月11日因買賣移轉變
    更納稅異議人名義為簡坤田等情，並有聲明異議人提出之97
    年度房屋稅繳款書影本在卷可參。雖於本院執行處98年3月
    20日會同戶政事務所人員履勘現場時，戶政事務所人員提出
    門牌證明申請書等資料表示：系爭松子腳33-1號門牌係於64
    年1月13日設立於269之6地號土地上。然在場之稅捐稽徵人
    員則表示：依新建房屋現值申報書所示系爭松子腳33-1號房
    屋，係設立於269之4地號土地上等語，聲明異議人之代理人
    乙○○更表示：系爭松子腳33-1號門牌原設置於269之6土地
    之工寮及事務所，系爭769建號建物蓋建後，將前開門牌設
    於系爭769建號等情，有本院執行筆錄之記載可查。可見系
    爭769建號建物即為稅籍號碼Ｚ00000000000號房屋無誤，至
    松子腳33-1號門牌是否曾為其他建物使用或是否為多筆建物
    共用（於台灣鄉間多筆建物共用一門牌仍屬常見）則與系爭
    769建號建物之認定無涉。系爭769建號建物既由異議人申報
    房屋稅籍，更可推知係聲明異議人所興建無疑。
(五)、按未辦保存登記建物之讓與，因不能為移轉登記而不能為不
    動產所有權之讓與，受讓人與讓與人間如無相反約定，讓與
    人係將該建物之事實上處分權讓與受讓人（最高法院67年第
    2次民事庭庭務會議決定意旨參照），申言之，未辦保存登
    記建物之受讓人於讓與人無相反約定之情形下，僅取得建物
    之事實上處分權，而無從取得所有權。系爭769建號建物係
    異議人所起造，業如前述，系爭建物既未經保存登記，則其
    受讓人僅得取得事實上處分權，而無從取得所有權。職是，
    不論異議人主張已將系爭769建號建物讓與第三人簡坤田乙
    節是否屬實，簡坤田亦僅取得事實上處分權，所有權仍歸屬
    於異議人，簡坤田就系爭建物根本無足以排除強制執行之權
    利存在（最高法院44年臺上字第721號判例要旨參照）。相
    對人既為異議人之債權人，則其請求就異議人所有之系爭
    769建號建物予以強制執行，於法自無不合。
(六)、況異議人早已於98年2月9日陳報狀中表明王翔建設公司在
    269之4地號土地上投資細目為：(1)水泥檔土牆、(2)健康步道
    、(3)10棵高貴名樹、(4)1.6米寬私人通行柏油道路。竟於本
    院執行處司法事務官為裁定後，於98年7月6日民事抗告狀中
    改稱系爭769建號建物為王翔建設公司所有，所述前後不一
    ，自難令人採信。況第三人王翔建設公司是否有足以排除強
    制執行之權利，實非聲明異議程序所能救濟，該主張有排除
    強制執行權利之第三人，應提起執行異議之訴，由受訴法院
    為實質審理，已如上述。本件異議人主張系爭769建號建物
    為第三人所有，請求撤銷執行程序云云，顯乏依據。
六、綜上所述，原裁定駁回異議人之異議，於法並無違誤，異議
    人猶執陳詞指摘原裁定不當，係屬無理由，應予駁回。
七、依強制執行法第30條之1、民事訴訟法第240條之4第3項後段
    、第95條、第78條，裁定如主文。
中    華    民    國    98    年    8    月    5    日
                    民事第二庭  法  官  洪嘉蘭
以上正本係照原本作成。
如不服本裁定應於送達10日內向本院提出抗告狀，並繳納裁判費
新台幣1,000元。
中    華    民    國    98    年    8    月    5    日
                                書記官  陳昭煌


司法院資訊處製作；財團法人民間司法改革基金會備份。
